臺灣基隆地方法院刑事判決
111年度金簡上字第14號
上  訴  人  臺灣基隆地方檢察署檢察官
被      告  周志忠



上列上訴人因被告違反洗錢防制法等案件，不服本院於民國111
年3月7日所為111年度基金簡字第18號第一審簡易判決（起訴案
號：110年度偵字第8151號；移送併辦案號：111年度偵字第130
號），提起上訴，本院管轄之第二審合議庭判決如下：
    主      文
上訴駁回。
    事實及理由
一、本案經本院管轄第二審合議庭審理結果，認第一審判決以被
    告所為，係犯刑法第30條第1 項前段、第339條第1項之幫助
    詐欺取財罪及刑法第30條第1 項前段、洗錢防制法第14條第
    1 項之幫助洗錢罪，處有期徒刑2月，併科罰金新台 幣1 萬
    元，罰金如易服勞役，以新臺幣（下同）1,000元折算1日，
    核其認事用法、量刑，均無不當，應予維持，並引用第一審
    簡易判決記載之犯罪事實及理由（如附件）。
二、檢察官上訴意旨略以：被告周志忠坦承有和詐騙集團接觸，
    並相處多日商量如何進行詐騙，其有詐騙之主觀犯意明確，
    惟原審僅判處有期徒刑2月，尚嫌太輕，有助於詐騙集團危
    害社會，為避免有更多被害人受害，應為重判，以儆效尤，
    爰請求撤銷改判等語。
三、按宣告刑之輕重屬量刑問題，而量刑之輕重，屬實體法上賦
    予事實審法院得依職權裁量之事項，苟以行為人之責任為基
    礎，且已斟酌刑法第57條各款所列情狀而為刑之量定，亦無
    逾越法定刑度或濫用自由裁量權限情事，即不容任意指為違
    法（最高法院75年度台上字第7033號判例、100年度台上字
    第507號判決意旨可資參照）。經查，原審判決已敘明被告
    雖提供金融帳戶予他人作為詐欺取財及洗錢之工具，造成犯
    罪偵查困難，亦使被害人求償無門，幕後犯罪人得以逍遙法
    外，嚴重危害交易秩序、社會治安，所為應予非難，告訴人
    蔡念堯並向本院表示其亦因本案而於他案被訴詐欺，也必須
    賠償他人，對其家庭影響很大，請求本院從重量刑等語（原
    審卷第42、44頁）；然考量被告於偵查中及審理時均坦承犯
    行之犯後態度，且所犯幫助詐欺取財罪輕罪部分，有依刑法
    第30條第2項規定減輕其刑之事由，被告亦與告訴人孫宜雍
    調解成立，有本院調解筆錄在卷可稽（原審卷第45-46頁）
    ；兼衡酌依卷內事證無從認定被告因本件犯行而獲有利益、
    其交付帳戶之數目為1個、告訴人等所蒙受財產損害狀況，
    及被告犯罪之動機、目的、手段、於警詢時自述之智識程度
    、業大貨車駕駛而家境勉持之生活狀況等一切情狀，堪認原
    審係以行為人之責任為基礎，經斟酌刑法第57條所列一切情
    狀而為刑之量定，所定刑度未逾越法定刑度，亦無裁量濫用
    之情形，參酌前揭所述，要難謂有何違法之處，是檢察官以
    前詞提起上訴為無理由，應予駁回。
四、按第二審被告經合法傳喚，無正當之理由不到庭者，得不待
    其陳述，逕行判決；對於簡易判決處刑不服而上訴者，得準
    用上開規定，刑事訴訟法第371條、第455條之1第3項分別定
    有明文。本件被告經合法傳喚，於審判期日無正當理由未到
    庭，依上開規定，爰不待其陳述，逕行判決。
據上論斷，應依刑事訴訟法第455條之1第1項、第3項、第368條
、第371條、第373條，判決如主文。
本案經檢察官吳欣恩聲請以簡易判決處刑，檢察官陳怡龍到庭執
行職務。
中　　華　　民　　國　　111 　年　　6 　　月　　29　　日
                  刑事第四庭審判長法　官　齊  潔
　　　　　　　　　                法  官  周霙蘭
　　　　　　　　　                法  官  謝昀芳
以上正本證明與原本無異。
本件不得上訴。
中　　華　　民　　國　　111 　年　　7 　　月　　1 　　日
                                  書記官  劉珍珍
附錄論罪法條：
刑法第30條
幫助他人實行犯罪行為者，為幫助犯。雖他人不知幫助之情者，
亦同。
幫助犯之處罰，得按正犯之刑減輕之。
刑法第339條第1項
意圖為自己或第三人不法之所有，以詐術使人將本人或第三人之
物交付者，處5年以下有期徒刑、拘役或科或併科50萬元以下罰
金。
洗錢防制法第14條第1項
有第二條各款所列洗錢行為者，處7年以下有期徒刑，併科新臺
幣5百萬元以下罰金。
附件：　　　　　　　　　
臺灣基隆地方法院刑事簡易判決
111年度基金簡字第18號
公　訴　人　臺灣基隆地方檢察署檢察官
被　　　告　周志忠　男　(民國00年00月00日生)
　　　　　　　　　　身分證統一編號：Z000000000號
　　　　　　　　　　住基隆市○○區○○○路000巷00○0號1
　　　　　　　　　　　樓
上列被告因違反洗錢防制法等案件，經檢察官依通常程序起訴（
110年度偵字第8151號）暨移送併辦（111年度偵字第130號號）
，而被告已自白犯罪，本院認宜適用簡易程序，乃依刑事訴訟法
第449條第2項之規定，裁定由受命法官獨任逕以簡易判決處刑，
茲判決如下：
    主  文
周志忠幫助犯洗錢防制法第十四條第一項之一般洗錢罪，處有期
徒刑貳月，併科罰金新臺幣壹萬元，罰金如易服勞役，以新臺幣
壹仟元折算壹日。
    事實及理由
一、犯罪事實
　　周志忠可預見倘將個人金融帳戶存摺、提款卡及密碼交付他
    人，極可能供詐欺集團作為人頭帳戶，用以匯入詐欺犯罪所
    得，並利用轉帳、提領等方式，致難以追查，而掩飾、隱匿
    詐欺犯罪所得去向，竟仍基於上開結果之發生亦不違反其本
    意之幫助詐欺、幫助掩飾詐欺取財犯罪所得去向而洗錢之不
    確定故意，於民國110年6月25日前某時，在不詳地點，與真
    實姓名年籍不詳之詐欺集團成員聯繫，雙方並約定若周志忠
    提供1個金融帳戶4至5天，且於該4至5天之期間內，依照對
    方指示居住於對方安排之旅館，待期滿後周志忠即可獲取新
    臺幣（下同）2萬元現金作為報酬，嗣周志忠即於110年6月2
    5日中午12時52分許前某時，依約定前往奇異果共享旅店（
    址設桃園市○○區○○路000號）入住對方所安排之客房，並於
    該客房內將其名下之臺灣土地銀行帳號000-000000000000號
    帳戶（下稱系爭帳戶）之存摺、提款卡及密碼交付對方，供
    該詐欺集團使用。嗣該詐欺集團所屬成員分別以附表所示之
    詐欺方式，分別向附表所示蔡念堯、孫宜雍、陳亭廷施用詐
    術，致其等陷於錯誤，而分別依指示於附表所示之匯款時間
    ，將如附表所示之匯款金額匯入系爭帳戶內，旋遭真實姓名
    年籍不詳之詐欺集團成員提領一空，以隱匿、掩飾上開犯罪
    所得之去向。案經蔡念堯訴由桃園市政府警察局八德分局及
    孫宜雍、陳亭廷訴由新北市政府警察局汐止分局報告臺灣基
    隆地方檢察署檢察官偵查起訴及移送併辦。
二、事實認定
    上揭犯罪事實，業據被告於本院準備程序時坦承不諱（本院
    金訴卷第43頁），核與告訴人蔡念堯於警詢時之指訴內容（
    偵8151卷第35-46頁）、告訴人孫宜雍、陳亭廷於警詢時之
    指訴內容（偵130卷第23-26、29-33頁）均大致相符，並有
    告訴人蔡念堯提供之郵政跨行匯款申請書1張及LINE對話紀
    錄1份（偵8151卷第57、65-73頁）、告訴人孫宜雍提供之匯
    款明細及LINE對話紀錄1份（偵130卷第35-41頁）、告訴人
    陳亭廷提供之匯款明細及LINE對話紀錄1份（偵130卷第49-5
    3頁）、系爭帳戶之列印印鑑卡資料及客戶歷史交易明細查
    詢資料各1份（偵8151卷第17-33頁）在卷可憑，足認被告具
    任意性之自白，確與事實相符，可以採信。本案事證明確，
    被告犯行堪予認定。
三、論罪科刑
（一）查被告將系爭帳戶之存摺、提款卡及密碼提供予他人使用
      ，容任他人以之作為詐欺取財及洗錢之犯罪工具，係基於
      幫助他人詐欺取財及幫助洗錢之不確定故意，且所為提供
      帳戶之行為，係屬詐欺取財罪及洗錢罪構成要件以外之行
      為。是核被告所為，係犯刑法第30條第1項前段、第339條
      第1項之幫助詐欺取財罪，及刑法第30條第1項前段、洗錢
      防制法第14條第1項之幫助洗錢罪。
（二）被告係以提供系爭帳戶之一個幫助行為，使詐騙集團得用
      以詐騙告訴人3人之財物及洗錢，而幫助正犯遂行上開數
      個相同罪名，故被告上開所為係想像競合犯，應依刑法第
      55條規定，論以一情節較重之幫助洗錢罪處斷。又想像競
      合犯侵害數法益者皆成立犯罪，論罪時必須輕、重罪併舉
      論述，同時宣告所犯各罪名，包括各罪有無加重、減免其
      刑之情形，亦應說明論列，量刑時併衡酌輕罪部分量刑事
      由，評價始為充足，然後依刑法第55條前段規定「從一重
      處斷」，非謂對於其餘各罪可置而不論。因此，法院決定
      處斷刑時，雖以其中最重罪名之法定刑，做為裁量之準據
      ，惟於裁量其輕重時，仍應將輕罪合併評價在內（最高法
      院108年度台上字第4405、4408號判決意旨可參）。查被
      告就本案犯行係從一重論以幫助洗錢罪，是就被告所犯幫
      助詐欺之輕罪得減刑部分，依上開說明，由本院於後述依
      刑法第57條量刑時一併衡酌該部分減輕其刑事由。
（三）被告前因施用第二級毒品案件，經本院以108年度基簡字
      第847號判決判處有期徒刑2月確定，於108年9月6日易科
      罰金執行完畢，此有臺灣高等法院被告前案紀錄表在卷可
      按。其於受有期徒刑之執行完畢後，5年以內故意再犯本
      件有期徒刑以上之罪，固構成刑法第47條第1項所定之累
      犯；惟參酌司法院釋字第775號解釋意旨，審酌被告構成
      累犯之前案與本案罪質不同，本院認於本案罪名之法定刑
      度範圍內，審酌各項量刑事由後，已足以充分評價被告所
      應負擔之罪責，尚無加重最低本刑之必要，依據上開解釋
      意旨，裁量不予加重其刑。而本案既未依前揭累犯之規定
      加重其刑，爰不再於主文中贅載累犯。
（四）被告係幫助犯，其惡性輕於正犯，爰依刑法第30條第2項
      之規定，按正犯之刑減輕之。又被告於偵查及審判中均自
      白幫助洗錢罪，應依洗錢防制法第16條第2項之規定減輕
      其刑，並依法遞減輕之。
（五）臺灣基隆地方檢察署111年度偵字第130號移送併辦意旨書
      就被告犯幫助詐欺附表編號2、3告訴人孫宜雍、陳亭廷及
      幫助洗錢部分移送本院併案審理，此部分與檢察官起訴書
      所載幫助詐欺附表編號1告訴人蔡念堯及幫助洗錢部分，
      有想像競合上之裁判上一罪關係，已如前述，為起訴效力
      所及，本院自得併予審理，附此敘明。
（六）爰審酌被告提供金融帳戶予他人作為詐欺取財及洗錢之工
      具，造成犯罪偵查困難，亦使被害人求償無門，幕後犯罪
      人得以逍遙法外，嚴重危害交易秩序、社會治安，所為應
      予非難，告訴人蔡念堯並向本院表示其亦因本案而於他案
      被訴詐欺，也必須賠償他人，對其家庭影響很大，請求本
      院從重量刑等語（本院金訴卷第42、44頁）；然考量被告
      於偵查中及審理時均坦承犯行之犯後態度，且所犯幫助詐
      欺取財罪輕罪部分，有依刑法第30條第2項規定減輕其刑
      之事由，被告亦與告訴人孫宜雍調解成立，有本院調解筆
      錄在卷可稽（本院金訴卷第45-46頁）；兼衡酌依卷內事
      證無從認定被告因本件犯行而獲有利益、其交付帳戶之數
      目為1個、告訴人等所蒙受財產損害狀況，及被告犯罪之
      動機、目的、手段、於警詢時自述高中肄業之智識程度、
      業大貨車駕駛而家境勉持之生活狀況等一切情狀，量處如
      主文所示之刑，並就罰金刑部分諭知易服勞役之折算標準
      。
四、不予宣告沒收
    被告固將系爭帳戶之存摺、提款卡、密碼及網路銀行密碼，
    提供予詐欺集團成員遂行詐欺及洗錢之犯行，惟並無證據足
    認被告有實際取得報酬或獲取告訴人等匯入之款項，是不能
    認被告獲有犯罪所得，自無從諭知沒收。至被告提供交付予
    不詳詐騙集團成員使用之帳戶存摺1本及提款卡1張，雖均係
    被告所有（被告僅係交付他人使用，並未移轉所有權），並
    為被告幫助犯罪所用之物，惟既非違禁物，亦非屬應義務沒
    收之物，且系爭帳戶資料業經列為警示帳戶，再遭被告或詐
    騙集團成員持以利用之可能性甚微，欠缺刑法上之重要性，
    參酌刑法第38條之2第2項規定，爰均不諭知沒收、追徵。
五、依刑事訴訟法第449條第2項、第454條第1項，逕以簡易判決
    處刑如主文。
六、如不服本判決，得自收受送達之日起20日內，向本院提出上
    訴書狀，上訴於本院合議庭
中　　華　　民　　國　　111 　年　　3 　　月　　7 　　日
                  基隆簡易庭  法  官  藍君宜   
以上正本證明與原本無異。
如不服本判決，應於判決送達後20日內，向本院提出上訴書狀，
敘述上訴理由，上訴於本院合議庭，並按他造當事人之人數附具
繕本。
中　　華　　民　　國　　111 　年　　3 　　月　　7 　　日
                              書記官  王一芳           
附錄論罪法條：
刑法第30條
幫助他人實行犯罪行為者，為幫助犯。雖他人不知幫助之情者，
亦同。
幫助犯之處罰，得按正犯之刑減輕之。
刑法第339條第1項
意圖為自己或第三人不法之所有，以詐術使人將本人或第三人之
物交付者，處5年以下有期徒刑、拘役或科或併科50萬元以下罰
金。
洗錢防制法第14條第1項
有第二條各款所列洗錢行為者，處7年以下有期徒刑，併科新臺
幣5百萬元以下罰金。
附表：
編號 告訴人 詐欺方式  匯款時間 匯款金額 1 蔡念堯  詐欺集團成員於110年6月間某時許，以LINE（暱稱不詳）向蔡念堯佯稱：投資外匯可穩定獲利云云，致蔡念堯陷於錯誤，依指示而匯款至系爭帳戶。  110年6月25日12時52分許 80萬元 2 孫宜雍 詐欺集團成員於110年6月22日2時3分許，以LINE暱稱「ELLA」向孫宜雍佯稱：使用APP「星海國際交易所」進行投資可穩定獲利云云，致孫宜雍陷於錯誤，依指示而匯款至系爭帳戶。  110年6月27日20時30分許  10萬元     110年6月27日20時31分 5萬元 3 陳亭廷 詐欺集團成員於110年6月3日某時許，以LINE暱稱「Trazen」向陳亭廷佯稱：使用虛擬貨幣交易平台「PotEX」進行投資可穩定獲利云云，致陳亭廷陷於錯誤，依指示而匯款至系爭帳戶。  110年6月27日17時42分許 3萬元     110年6月27日17時43分許 3萬元